臺灣高雄地方法院民事裁定　　　　　　　94年度聲字第1498號
聲　請　人　復華商業銀行股份有限公司
法定代理人　顏慶章
代　理　人　許上閔
相　對　人　乙○○
　　　　　　甲○○
當事人間聲請返還提存物事件，本院裁定如下：
    主  文
本院民國九十四年度存字第一二七三號提存事件聲請人所提存之
擔保金新臺幣壹拾萬元，准予返還。
    理    由
一、按應供擔保之原因消滅，或供擔保人證明受擔保利益人同意
    返還者，法院應依供擔保人之聲請，以裁定命返還其提存物
    ，此為民事訴訟法第104條第1項第1款、第2款所明定。又所
    謂「應供擔保之原因消滅」，於假扣押之情形，係指無損害
    發生或債權人本案勝訴確定或就所生損害已經賠償而言（最
    高法院53年臺抗字第279號判例可資參照）；而92年9月1日
    修正刪除之民事訴訟法第104條第3項，原規定「假扣押、假
    處分於執行程序實施前撤回執行之聲請者，法院應依供擔保
    人之聲請，返還其提存物或保證書，毋庸裁定」，嗣因立法
    者認該項情形應屬提存法之範疇，於民事訴訟法規定，體例
    未合予以刪除（該條之修正理由參照），然因提存法迄未修
    正，致擔保人無從逕依提存法之規定向提存所聲請返還，故
    解釋上於聲請人自始未對假扣押、假處分裁定之相對人執行
    ，或聲請後實際並未執行相對人之財產時，因該裁定嗣經撤
    銷或債權人收受裁定後逾30日不得聲請執行（強制執行法第
    132條第3項參照），相對人已無損害發生之可能，應可類推
    適用民事訴訟法第104條第1項第1款規定，認聲請人應供擔
    保原因消滅，而准其領回擔保金。
二、聲請意旨略以：聲請人前依本院94年度裁全字第1469號假扣
    押裁定，提供新臺幣（下同）100,000 元為擔保，並以本院
    94年度存字第1273號提存書提存在案，茲因雙方已經達成和
    解，相對人乙○○已同意聲請人取回擔保物，爰依民事訴訟
    法104 條之規定，聲請返還擔保金等語。
三、經查，聲請人主張相對人乙○○同意返還提存物之事實，業
    據聲請人提出本院94年度裁全1469號民事裁定、94年度存字
    第1273號提存書等影本、同意書、臺灣省高雄縣鳳山市第二
    戶政事務所印鑑證明各1 份為證，並經本院依職權調閱本院
    94年度執全字第1056號、94年度存字第1273號提存卷宗核閱
    無誤，自堪信為真實。次查，聲請人於假扣押實施前，即已
    撤回對於相對人甲○○執行之聲請，亦據其提出本院94年8
    月25日雄院94貴民執全逸字第1056號本院民事執行處證明書
    影本1份為證，並經本院依職權調取本院94年度執全字第105
    6號保全程序卷宗核閱無訛，可知相對人甲○○應無損害發
    生之可能，堪認聲請人對於相對人甲○○應供擔保之原因業
    已消滅。從而，受擔保利益人即相對人乙○○既同意返還前
    開擔保物，而聲請人對相對人甲○○應供擔保之原因亦已消
    滅，揆諸前開法條規定，聲請人聲請返還提存物，即無不合
    ，應予准許。
五、依民事訴訟法第104 條第1 項第1 款、第2 款，裁定如主文
    。
中　　華　　民　　國　　94　　年　　10　　月　　7 　　日
                  　　民事第二庭  法　官  伍逸康
如不服本裁定應於送達10日內向本院提出抗告狀，並繳納裁判費
新台幣1,000元。
中　　華　　民　　國　　94　　年　　10　　月　　7 　　日
                                  書記官  光聰
